【裁判字號】    95,交抗,999
【裁判日期】    951229
【裁判案由】    違反道路交通管理處罰條例
【裁判全文】
臺灣高等法院交通事件裁定
受處分人
即異議人
抗  告  人  甲○○
上列抗告人因違反道路交通管理處罰條例案件，不服臺灣桃園地
方法院95年交聲字第516號，中華民國95年11月30日裁定（原處
分案號：交通部公路總局新竹區監理所桃園監理站，桃監裁罰字
第裁52-DB0000000號），提起抗告，本院裁定如下：
    主  文
抗告駁回。
    理  由
一、交通部公路總局新竹區監理所桃園監理站處分意旨略以：異
    議人即受處分人（下稱異議人）甲○○於民國（下同）95年
    8 月30日23時50分許駕駛車牌號碼V6-9762號自用小客車，
    行經桃園縣桃園市○○路與成功路口時，為桃園縣政府警察
    局值勤員警舉發駕駛人「酒醉駕車，經酒測值吹氣值0.64MG
    /L」之違規，爰依道路交通管理處罰條例第35條第1項第1款
    、第24條第1項第4款（原處分漏載）之規定，處罰鍰新臺幣
    （下同）49,500元，並吊扣駕駛執照12個月，及施以道路交
    通安全講習。
二、原審裁定略以：
(一)、按行政罰法業經立法院立法通過，並於94年2月5日由總統公
    布，於公布後1年即95年2月5日施行，該法第26條規定：「
    一行為同時觸犯刑事法律及違反行政法上義務規定者，依刑
    事法律處罰之。但其行為應處以其他種類行政罰或得沒入之
    物而未經法院宣告沒收者，亦得裁處之。前項行為如經不起
    訴處分或為無罪、免訴、不受理、不付審理之裁判確定者，
    得依違反行政法上義務規定裁處之。」，此即所謂一事不二
    罰之原則，道路交通處罰事件本質上屬於行政罰，自有此部
    分規定之適用。又其他種類行政罰，係指違反行政法上之義
    務應受「裁罰性」之「不利處分」，依行政罰法第2條規定
    ，包括限制或禁止行為之吊扣證照處分。究其立法目的，一
    行為同時觸犯刑事法律及違反行政法上義務規定時，由於刑
    罰與行政罰同屬對不法行為之制裁，而刑罰之懲罰作用較強
    ，故依刑事法律處罰，即足資警惕時，實無一事二罰再處行
    政罰之必要，且刑事法律處罰，由法院依法定程序為之，較
    符正當法律秩序，應予優先適用，但罰緩以外之沒入或其他
    種類行政罰，因兼具維護公共秩序之作用，為達行政目的，
    行政機關仍得併予裁處。次按，刑法第185條之3規定，其保
    護之法益為「交通安全之社會法益」，而道路交通管理處罰
    條例第35條第1項第1、2款之處罰規定，係著重管理防止飲
    酒後意識模糊下之駕駛行為，以防止交通事故、維護交通安
    全所為之處罰，二者規範範圍之重疊，可認行為人將以一行
    為同時觸犯刑法及行政法上之義務，處罰目的同一，而基於
    一事不二罰原則，應依照上開行政罰法第26條之規定為裁處
    。經查，本件異議人所涉刑事部分即不能安全駕駛動力交通
    工具之公共危險罪，既經警移送檢察官偵查中，在未確定不
    予處罰前，為免一事二罰，原處分機關對受處分人裁罰，自
    僅得於該行為不受刑事制裁確定後，始得依違反行政法上義
    務之規定裁處之（臺灣高等法院臺南分院95年交抗字134號
    裁定參照），合先敘明。
(二)、異議人甲○○矢口否認酒後駕車乙情，辯稱：當時車號V6-9
    762自小客車沒有在行進中，該車是停在路邊，該車是伊太
    太游陳秀惠駕駛停在路邊，警察查獲時係伊太太坐在駕駛座
    上，伊是坐在車輛右前副駕駛座上云云。惟查：
  異議人本件酒後駕車涉犯公共危險乙案，業經異議人於警詢
    中就酒後駕車情節自述甚詳，經本院調閱桃園地方法院檢察
    署95年度偵字第22708號偵查卷查明屬實，復有酒精測試值
    記錄表、酒後生理協調平衡檢測記錄卡、觀察記錄表等在卷
    可考。
  次查，證人即本件值勤員警鄭光哲亦於本院調查時到庭結證
    稱：當時我們在桃園縣桃園市○○路往龜山方向攔檢酒測，
    車號V6 -9762車輛是在我們對向行駛過去，即由桃園縣桃園
    市○○路往桃園市方向行駛，當時我們有另1組人在在成功
    路往桃園市方向攔檢酒測，該車輛看到我們另1組人在酒測
    攔檢勤務，就把車輛靠邊停在離另1組攔檢點後方約2、30
    公尺處，我們看到該車停靠路邊，我們4個人就過去，我確
    實有看到異議人從駕駛座下車，另1個女性乘客從副駕駛座
    下來，我們就過去對異議人進行酒測，並請該女將車輛開回
    派出所，但是該女表明不會開車，就由我開車載著該女回派
    出所，異議人則坐警車回派出所由警員顏勤福處理等語（見
    本院95年11月17日訊問筆錄）證述甚詳，衡情證人鄭光哲與
    與異議人間素昧平生且無怨隙，當無甘冒偽證罪責，杜撰事
    實構陷異議人之理，此外復查無何證據足資證明本件值勤警
    員有捏造事實違法取締之情事，堪認證人鄭光哲上開證詞應
    具客觀真實性，可以採取。
  是以，足認異議人前揭所辯，顯為事後卸責之詞，委無足取
    。異議人於上揭時、地駕駛汽車酒精濃度超過規定標準之違
    規行為，堪以認定。
(三)、異議人確有於上揭時、地駕駛汽車酒精濃度超過規定標準之
    違規行為，原處分機關依修正前道路交通管理處罰條例第35
    條第1項第1款之規定，裁處異議人罰鍰新臺幣49,500元，固
    非無見，然此部分顯與前揭行政罰法第26條第1項所明文之
    「一事不二罰」規定有違，即不能認為允當；至吊扣駕駛執
    照1年、施以道路交通安全講習部分，乃裁罰性之不利處分
    ，其目的乃在嚇阻酒後駕車之不法行為，維護道路交通用路
    權人之生命、身體之安全法益，依上開行政罰法第26 條第1
    項但書之規定，仍得裁處之。是本件異議固無理由，惟既有
    上開違誤，自應由本院將原處分撤銷，另為裁定，甲○○汽
    車駕駛人駕駛汽車經測試檢定，酒精濃度超過規定標準，吊
    扣駕駛執照壹年，應接受道路交通安全講習。
三、經核原審裁定並無不當。受處分人甲○○提起抗告略以，遭
    舉發當時車輛係停於路邊停車格內，並未在行駛中，伊當時
    也未在駕駛座上，該車係伊太太游陳秀惠所駕駛停在該處，
    且現場道路並未設有路檢標誌及值勤人員云云。惟甲○○確
    有酒後駕車之情形，已如上述，其抗告並無理由，應予駁回
    。
綜上論斷，應依道路交通案件處理辦法第26條，刑事訴訟法第41
2條，裁定如主文。
中    華    民    國    95    年    12    月    29    日
                      交通法庭審判長法  官  張連財
                                    法  官  楊照男
                                    法  官  林明俊
以上正本證明與原本無異。
不得再抗告。
                                    書記官  蕭進忠
中    華    民    國    96    年    1     月    3     日


司法院資訊處製作；財團法人民間司法改革基金會備份。
